【裁判字號】    99,消債抗,47
【裁判日期】    991122
【裁判案由】    更生事件
【裁判全文】
臺灣屏東地方法院民事裁定            99年度消債抗字第47號
抗  告  人  萬榮行銷股份有限公司
法定代理人  甲○○
相  對  人  乙○○
上列抗告人與相對人間因更生事件，對本院於中華民國99年9 月
29日所為裁定（99年度事聲字第49號），提起抗告，本院裁定如
下：
    主  文
抗告駁回。
抗告費用由抗告人負擔。
    理  由
一、本件抗告意旨略以：相對人任職於燁輝企業股份有限公司（
    以下簡稱燁輝公司），於民國95、96年間，其年度收入總額
    分別為新台幣（下同）696,000 元及663,000 元，平均每月
    收入約56,646元，然其竟稱目前月薪僅52,187元，顯不實在
    。又相對人現年32歲，正值青壯，其雖欲藉由更生程序儘速
    清償債務以重建其經濟生活，惟未見其有其他如於假日兼差
    、打工等嘗試增加收入以求能增加清償成數之積極作為，實
    與消費者債務清理條例要求債務人盡其能力償還債務後，獲
    得重生之意旨不符。另按家庭生活費用，除法律或契約另有
    約定外，由夫妻各依其經濟能力、家事勞動或其他情事分擔
    之，民法第1003條之1 第1 項定有明文，相對人之妻非無謀
    生能力，自應謀職、兼差賺取收入，而與相對人共同分擔家
    庭生活費用，是相對人應僅負擔一半之家庭生活費用。原審
    未審酌上開情事，竟認定相對人每月收入為52,187元，且須
    獨力負擔家庭生活費用及扶養妻兒之義務，遽認本院司法事
    務官逕行認可之更生方案核屬公允，應有未洽，爰對原裁定
    提起抗告，請求予以廢棄等語。
二、按消費者債務清理條例之制定，乃為使負債務之消費者依本
    條例所定程序清理其債務，以調整其與債權人及其他利害關
    係人之權利義務關係，保障債權人之公平受償，謀求消費者
    經濟生活之更生，進而健全社會經濟之發展，除有第63條所
    定之情形外，法院得斟酌裁量認可更生方案。而於債務人有
    薪資、執行業務所得或其他固定收入之情形下，依該條例第
    64條之規定，在除有該條第2 項所定之情形外，法院如認更
    生方案之條件公允者，即得不經債權人會議可決，逕依債務
    人之聲請或依職權以裁定認可更生方案；是以如無該條例第
    63條第1 項或第64條第2 項情形，法院自得斟酌債務人之資
    力狀況、債務人所提更生方案之還款成數及是否有浪費之情
    事、債務人實際生活上有無特殊困難等情狀而為更生方案之
    條件是否為公允之審認，進而裁量認可該更生方案。
三、抗告人雖主張相對人之月薪非僅52,187元，且其並未有其他
    嘗試增加收入以求能增加清償成數之積極作為云云。惟查：
    相對人任職於燁輝公司，依其薪資結構，每月固定薪資僅 3
    萬餘元，其餘收入皆來自非每月固定核發之產銷獎金及加班
    費之事實，有其薪資單可稽，並無其他證據可資證明相對人
    目前每月薪資收入確實高於52,187元。又查，相對人98年度
    之所得共525,122 元，每月收入平均約43,760元之事實，有
    稅務電子閘門財產所得調件明細表可考，相對人於更生方案
    中主張其每月收入為52,187元，已較其98年度每月平均收入
    多出8,427 元（計算式：00000-00000 ＝8427），堪認其已
    盡力提升工作效能或延長工時，以賺取更多產銷獎金及加班
    費，而有積極增加收入之作為甚明。或謂相對人於上開工作
    之餘，可另兼職增加收入，惟相對人是否可另行兼職及因此
    可增加多少收入，均無法確定，既無法確定，即難以作為認
    定更生方案之依據。抗告人主張相對人之月薪超過52,187元
    及未有積極嘗試增加收入之作為云云，難以憑信，從而，自
    難據此認定本件逕予認可之更生方案確有不當。
四、抗告人雖另主張相對人之妻非無謀生能力，自應謀職以賺取
    收入，不應由相對人獨力負擔家庭生活費用云云。惟按民法
    第1003條之1 第1 項所謂之「家庭生活費用」，乃以夫妻為
    中心而維持家庭共同生活所必要之費用，包括日常之衣食住
    行、醫療、娛樂、對子女之養育等生計費用，夫妻之分擔家
    庭生活費用，並非平均分擔，除法律另有規定或契約另有約
    定外，應依夫妻之經濟能力、家事勞動或其他情事，決定其
    分擔數額。查相對人之妻陳雅珍，出生於61年11月26日，已
    年近38歲，其於98年間並無任何收入，且相對人與陳雅珍育
    有1 名未成年子女簡○強，出生於93年10月間，甫滿6 歲之
    事實，有戶籍謄本及財政部臺灣省南區國稅局98年度綜合所
    得稅各類所得資料清單可考，又依現今社會就業情勢判斷，
    以陳雅珍之年齡，進入勞動市場謀職本屬不易，自難強求其
    就業以負擔家庭生活費用；何況以簡○強之年紀，將進入小
    學就讀，於低年級階段，學童未必均全日上課，課餘時間仍
    須有人照顧，苟陳雅珍外出就業，勢須另僱媬姆照料簡○強
    ，每月將增加媬姆費用，一方面其固因就業有所收入，他方
    面則須付出媬姆費，一來一往之間，對相對人之家庭經濟未
    必有所幫助。是陳雅珍雖未外出就業為相對人分擔家計，然
    其在家處理家務，並照料簡○強，在評價上，亦與實際支付
    金錢分擔家庭生活費用相同。抗告人主張陳雅珍應工作賺取
    收入，俾與相對人共同負擔家庭生活費用云云，亦無可採，
    而難以據此認定本件逕予認可之更生方案確有不當。
五、本件相對人全家居住於屏東縣，依行政院主計處公告之99年
    度台灣省每人每月最低生活費，每人每月必要生活費用為9,
    829 元，相對人有配偶陳雅珍及未成年子女簡○強需其扶養
    ，其主張每月須支出陳雅珍及簡○強之扶養費用共13,666元
    （計算式：6833x2＝13666 ），參照上開標準，難謂過多。
    另相對人之妻陳雅珍名下所有坐落屏東縣屏東市○○段107
    地號土地及其地上門牌號碼同市○○路11巷3 弄76號3 樓之
    1 房屋，目前仍有貸款1,060,821 元未清償之事實，有臺灣
    土地銀行潮榮分行99年5 月7 日潮榮放字第0990000184號函
    可稽，上開房地現供相對人全家居住之用，其貸款因陳雅珍
    無資力之故而由相對人負責繳納，倘將上開不動產變賣，或
    可不必再繳納房貸，惟相對人則須另覓全家棲身之處所，反
    致額外增加租金之支出。相對人主張每月須扣除房屋貸款7,
    692 元，尚無不當。本件司法事務官裁定逕行認可更生方案
    之條件如下：自認可裁定確定翌日起分8 年、32期清償，以
    每3 月為1 期、每期還款金額63,000元，清償總額合計2,01
    6,000 元，清償成數為無擔保及無優先權債權總額3,237,71
    4 元之62.27 % 。查相對人每月收入為52,187元，於扣除陳
    雅珍與簡○強之扶養費13,666元、房屋貸款7,692 元及其個
    人生活費9,829 元後，僅餘21,000元，已全數用以清償債務
    ，堪認已撙節支出盡力清償，兼顧債權人權益之保障，該更
    生方案應屬公允、適當。
六、綜上所述，本件司法事務官認相對人所提更生方案公允、適
    當，又查無同條例第63條或第64條第2 項所定不應認可之消
    極事由存在，乃依同條例第64條第1 項規定，依職權逕行認
    可相對人所提更生方案，經核並無不合，原裁定駁回抗告人
    之異議，亦無違誤，抗告人猶執前詞指摘原裁定不當，求予
    廢棄，為無理由，應予駁回。
七、依消費者債務清理條例第11條第2 項、第15條，民事訴訟法
    第495 條之1 第1 項、第449 條第1 項、第95條、第78條，
    裁定如主文。
中    華    民    國    99    年    11    月    22    日
                  民事第二庭  審判長法  官   涂春生
                                    法  官   陳威宏
                                    法  官   程士傑
正本係照原本作成。
本裁定不得抗告。
中    華    民    國    99    年    11    月    22    日
                                    書記官   李家維

司法院資訊處製作；財團法人民間司法改革基金會備份。
